【裁判字號】    97,交聲,57
【裁判日期】    970312
【裁判案由】    違反道路交通管理處罰條例聲明異議
【裁判全文】
臺灣士林地方法院交通事件裁定          97年度交聲字第57號
原處分機關  交通部公路總局台北區監理所基隆監理站
異  議  人
即受處分人  甲○○
上列異議人即受處分人因違反道路交通管理處罰條例案件，對於
交通部公路總局臺北區監理所基隆監理站民國96年12月24日所為
之處分（原處分案號：基監字第裁42-DB0000000號），聲明異議
，本院裁定如下：
    主  文
異議駁回。
    理  由
一、按汽車駕駛人，行經有燈光號誌管制之交岔路口闖紅燈者，
    處新台幣（下同）1,800 元以上5,400 元以下罰鍰，並記違
    規點數3 點，道路交通管理處罰條例第53條第1 項、第63條
    第1 項第3 款定有明文。又按汽車行駛至交岔路口，其行進
    、轉彎，應遵守燈光號誌或交通指揮人員之指揮，道路交通
    安全規則第102 條第1 項第1 款亦定有明文。
二、原處分意旨略以：異議人即受處分人甲○○於民國96年10月
    3 日下午3 時53分許，駕駛車號7N-8401 號自用小客車，行
    經桃園縣平鎮市○○路○段與水廠路路口處，竟違規闖越紅
    燈（直行），經桃園縣政府警察局平鎮分局警員依採證照片
    逕行舉發，爰依違反道路交通管理處罰條例第53條第1 項、
    第63條第1 項第3 款（原處分誤植第1 款）之規定，裁處罰
    鍰2,700 元，並記違規點數3 點。
三、聲明異議意旨略以：異議人確實於上揭時間，駕駛前開車牌
    號碼行經前揭地點，惟否認闖紅燈之行為，並辯稱：當其正
    在停等紅燈時，從後視鏡突然發現有兩輛車蛇行而來，於情
    急下將車輛駛離停止線，以避免被撞及並維護自己生命安全
    ，而為之權宜措施，故異議人非故意闖紅燈，應予以不罰等
    語。
四、經查，異議人並不否認於前揭時、地，駕駛其所有之上開自
    用小客車，行經有燈光號誌管制之交岔路口闖紅燈之事實，
    並有舉發違反道路交通管理事件通知單1 紙、採證照片2幀
    附卷可稽，故異議人行經有燈光號誌管制之交岔路口闖紅燈
    之違規行為，堪以認定。異議人雖以前詞置辯，惟按行為人
    之行為是否違反道路交通規則而應受處罰，端視其所為是否
    違反立法者所制定之交通法規而定，倘行為人所為業已違反
    交通法規即應予以處罰，除有阻卻違法之事由或法律特別規
    定外，執法者就應否處罰本身並無裁量空間。而行政罰法第
    13條雖有因避免自己或他人生命、身體、自由、名譽或財產
    之緊急危害而出於不得已之行為，不予處罰之規定，惟行政
    罰法第13條所規定之緊急避難，乃指行為人處於危急情況下
    ，為避免自己或他人生命、身體、自由、名譽或財產之緊急
    危難而出於不得已之行為，亦即行為人須處於緊急之危難情
    狀下，且行為人所採取之避難行為在客觀上必須為達到避險
    目的的必要手段，始足當之。查本件異議人於舉發當時，係
    以從後視鏡突然發現有兩輛車蛇行而來，於情急下將車輛駛
    離停止線，以避免被撞及並維護自己生命安全，而為之權宜
    措施為由，然就採證照片編號2 觀之，該路段同向設有二線
    汽車道，而本件違規車輛行駛於第二車道，異議人異議內容
    所指陳之其他車輛係行駛於第一汽車道，在客觀上難認有何
    危難存在，而有緊急避難之適用。
五、綜上所述，異議人確有於前揭時、地行經有燈光號誌管制之
    交岔路口闖越紅燈之違規行為，從而原處分機關依前揭道路
    交通管理處罰條例第53條第1 項、第63條第1 項第3 款（原
    處分誤植第1 款）規定，裁處異議人罰鍰2,700 元，並記違
    規點數3 點，核無違誤，本件異議人之異議為無理由，應予
    駁回。
據上論斷，應依道路交通案件處理辦法第19條，裁定如主文。
中    華    民    國    97    年    3     月    12    日
                              交通法庭法 官  劉秉鑫
以上正本證明與原本無異。
如不服本裁定，應於送達後5日內，向本院提出抗告狀。
                                      書記官  吳尚文
中    華    民    國    97    年    3     月    12    日


司法院資訊處製作；財團法人民間司法改革基金會備份。
